臺灣士林地方法院民事裁定
111年度事聲字第19號
異  議  人  張淑玲  

相  對  人  王碧如  
代  理  人  陳志雄律師
上列當事人間聲明異議（返還擔保金）事件，異議人對於本院司
法事務官於民國111年4月1日所為111年度司聲字第81號處分，提
出異議，本院裁定如下：
    主  文
異議駁回。
　　理  由
一、按司法事務官處理事件所為之處分，與法院所為者有同一之
    效力；當事人對於司法事務官處理事件所為之終局處分，得
    於處分送達後10日之不變期間內，以書狀向司法事務官提出
    異議；司法事務官認前項異議有理由時，應另為適當之處分
    ；認異議為無理由者，應送請法院裁定之；法院認第一項之
    異議為有理由時，應為適當之裁定；認異議為無理由者，應
    以裁定駁回之；民事訴訟法第240條之3及第240條之4第1項
    至3項分別定有明文。相對人前向本院聲請返還擔保提存物
    ，經司法事務官於民國111年4月1日以111年度司聲字第81號
    裁定准予返還，異議人於同年月8日收受上開裁定後，於同
    年月15日向本院聲明異議，未逾上開不變期間，先予敘明。
二、異議意旨略以：伊前依本院108年度重訴字第92號民事判決
    （下稱第92號判決）供擔保後對相對人聲請假執行，相對人
    於109年9月7日依臺灣高等法院(下稱高院)109年度重上字第
    378號民事判決(下稱第378號判決)提供新臺幣（下同）313
    萬5千元為擔保金(下稱系爭提存物)，並以本院109年度存字
    第950號提存事件（下稱系爭提存事件）提存，而免為假執
    行。嗣因第378號判決經最高法院以110年度台上字第2129號
    民事裁定(下稱第2129號裁定)駁回相對人之上訴確定，相對
    人即以第378號判決之本案訴訟業已終結，伊未受有損害，
    擔保原因業已消滅，且已於111年1月21日以存證信函定20日
    期間催告伊就前開免假執行所受之損害，對系爭提存物行使
    權利，並主張伊未於所定期限內行使權利，請求返還系爭提
    存物。原裁定竟以本案訴訟業已終結，伊未於相對人所定期
    間內行使權利，准予返還系爭提存物，然本件因相對人未依
    確定判決履行，伊仍受有損害，難認伊已得就系爭提存物行
    使權利，且本件假執行程序尚未撤回，無從認定業已終結，
    是相對人之聲請應予駁回，爰請求廢棄原裁定等語。
三、按訴訟終結後，供擔保人證明已定20日以上之期間，催告受
    擔保利益人行使權利而未行使者，法院應依供擔保人之聲請
    ，以裁定命返還其提存物，民事訴訟法第104條第1項第3款
    定有明文；依同法第106條規定，上開有關供訴訟費用擔保
    之規定，於因假扣押供擔保之情形亦準用之。又被告因免為
    假執行所提供之擔保，係備為本案訴訟敗訴確定時，賠償原
    告因免為假執行所受之損害。相對人係為免為假執行，而提
    供擔保，故於訴訟終結後，再抗告人如認其因免為假執行，
    致受有損害，而提起訴訟，請求損害賠償，方得謂受擔保利
    益人行使其權利(最高法院109年度台抗字第1370號民事裁定
    意旨參照)，民事訴訟法第104條第1項第3款所謂「訴訟終結
    」，自係指本案之訴訟而言。
四、經查：
　㈠異議人前依第92號判決供擔保後對相對人聲請假執行，由本
    院以109年度司執字第26500號執行，相對人不服第92號判決
    提起上訴，高院以第378號判決就假執行部分先行判決，經
    相對人於109年9月7日依第378號判決提供系爭提存物，而免
    為假執行。嗣再於109年12月8日經高院以第378號判決駁回
    相對人之上訴，並命異議人應於原判決主文給付同時給付新
    臺幣（下同）3,760萬元，相對人不服提起上訴，經最高法
    院以第2129號民事裁定駁回相對人之上訴確定等情，業經本
    院調閱上開卷宗核閱無誤。是本件既係異議人依據第92號判
    決供擔保聲請假執行，並由相對人於該假執行程序中依第37
    8號判決供擔保免為假執，依前揭說明，本案訴訟係指第92
    號判決、第378號判決及第2129號裁定，而第2129號裁定業
    已駁回相對人上訴確定，應認本案訴訟業已終結。
　㈡嗣相對人於本案訴訟終結後之111年1月21日以臺北仁杭郵局
    存證號碼000026號存證信函(見原審卷第48-51頁)，通知異
    議人應自文到20日內就系爭提存物行使權利，異議人業已收
    受該存證信函，並於同年2月8日以臺北中崙郵局存證號碼00
    0218號存證信函函覆稱無法依該函文辦理(見原審卷第70-72
    頁)；再參以異議人雖於同年1月24日以相對人為被告，訴請
    相對人給付違約金338萬1,000元，由本院以111年度訴字第2
    15號給付違約金事件審理，然依該案判決所載，異議人係依
    據買賣契約第9條約定、民法第250條規定，請求相對人給付
    未依約辦理所有權移轉登記之逾期違約金，亦有上開第215
    號卷可稽，是異議人並非對於其因免為假執行受有損害，提
    起訴訟，依前揭說明，難認異議人即受擔保利益人行使其權
    利。從而，異議人既於相對人催告其行使權利而未行使，異
    議人聲請返還提存物，即無不合，應予准許。
　㈢至異議人抗辯本件因相對人未依確定判決履行，伊仍受有損
    害，難認伊已得就系爭提存物行使權利，且本件假執行程序
    尚未撤回，無從認定業已終結云云。然相對人未依確定判決
    履行部分，與免為假執行程序所受之損害無涉；而依前述，
    假執行程序係因本案訴訟中依第92號判決及第378號判決所
    為之執行程序，本案訴訟既已終結，自無所謂應撤回假執行
    程序始認本案訴訟終結之情，是異議人前揭所辯，均不足採
    。
　㈣綜上，本件聲請人依民事訴訟法第104條第1項第3款規定，聲
    請返還擔保金，於法有據，應予准許。原裁定准予返還系爭
    提存物，並無違誤，異議意旨指摘原裁定不當，聲明廢棄，
    非有理由，應予駁回。
五、據上論結，本件異議無理由，爰裁定如主文。
中　　華　　民　　國　　111 　年　　9 　　月　　14　　日
                  民事第三庭  法　官  林玉蕙
以上正本係照原本作成。
如對本裁定抗告，須於裁定送達後10日內向本院提出抗告狀，並
繳納抗告費新臺幣1,000元。
中　　華　　民　　國　　111 　年　　9 　　月　　14　　日
                              書記官  林瀚章